臺灣高雄地方法院刑事判決　　　　　　　　　　　　　九十三年度易字第三三號
　　公　訴　人　臺灣高雄地方法院檢察署檢察官
　　被　　　告　甲○○
　　　　　　　　乙○○
右列被告等因毀謗案件，經檢察官提起公訴（九十二年度偵字第一九四五五號），本
院判決如左：
    主  文
甲○○、乙○○均無罪。
    理  由
一、公訴意旨略以：被告甲○○、乙○○與告訴人戊○○三人原為三商美邦人壽股份
    有限公司（下稱三商人壽公司）之同事，詎甲○○與乙○○兩人竟意圖散布於眾
    ，基於誹謗之共同概括犯意聯絡，連續於民國（下同）九十年四月十七日與同年
    月十九日某時許，在高雄市○○○路一○九號十三樓辦公室，數次在丙○○等多
    名同事面前，具體指摘稱：「戊○○做人不可靠、不老實，勿與戊○○交談來往
    ，以免被戊○○所欺騙」等不實言論，足以毀損戊○○名譽，因認被告二人涉有
    刑法第三百十條第一項毀謗罪嫌云云。
二、按犯罪事實應依證據認定之，無證據不得認定犯罪事實，刑事訴訟法第一百五十
    四條第二項定有明文。又刑法第三百十條第一項之毀謗罪，須意圖散布於眾，而
    指摘或傳述足以毀損他人名譽之事者，始得成立。同條第三項並規定：「對於所
    誹謗之事，能證明其為真實者，不罰。但涉於私德而與公共利益無關者，不在此
    限。」。而所謂「意圖散布於眾」係指期望將之散布於不特定人或多數人，使大
    眾得以知悉其內容者而言。再告訴人之告訴，係以使被告受刑事訴追為目的，是
    其陳述是否與事實相符，仍應調查其他證據以資審認。且認定不利於被告之事實
    ，須依積極證據，苟積極證據不足為不利於被告事實之認定時，即應為有利於被
    告之認定，更不必有何有利之證據。（最高法院五十二年台上字第一三○○號判
    例、三十上字第八一六號判例參照）。次查刑事訴訟法第一百六十一條已於九十
    一年二月八日修正公布，修正後同條第一項規定：「檢察官就被告犯罪事實，應
    負舉證責任，並指出證明之方法。」。因此，檢察官對於起訴之犯罪事實，應負
    提出證據及說服之實質舉證責任。倘其所提出之證據，不足為被告有罪之積極證
    明，或其指出證明之方法，無從說服法官以形成被告有罪之心證，基於無罪推定
    之原則，自應為被告無罪判決之諭知，亦有最高法院九十二年度台上字第一二八
    號判例可參。
三、公訴人認被告甲○○、乙○○涉犯刑法第三百十條第一項毀謗罪嫌，無非以告訴
    人戊○○之指訴及證人丙○○於之證述為論據。訊據被告甲○○、乙○○則堅決
    否認右開犯罪事實，被告二人均辯稱：戊○○任職期間確實有侵占等欺騙之行為
    ；被告甲○○另辯稱：其並未向丙○○稱「戊○○不老實，不要被他騙了」等語
    ；被告乙○○則另辯稱：僅於私下與丙○○用餐時向丙○○提醒一次戊○○之為
    人，並未在辦公室提及該事等語。經查，證人戊○○固於本院審理時具結證稱：
    「（問：被告誹謗你的情形？）案發時間我忘了，他們誹謗我二次，一次是晚上
    ，一次是早上我們上完早會之後。第一次是晚上我們上完課，乙○○就去跟丙○○講，說我不可靠、不老實，不要被我騙了，叫她不要跟我交往，我是聽丙○○
    轉述的。第二次是乙○○講的，我當時在場聽到，他在公司辦公室跟公司很多人
    講，乙○○站在他的隔間裡往外罵我，我在甲○○的隔間內，他們二人隔間緊鄰
    ，乙○○罵我不老實、騙子、流氓。（問：第二次有無其他人在場？甲○○有無
    附和？）這二次甲○○都沒有發言，第二次還有紀信雄坐在我旁邊。（問：甲○○何時、何地誹謗你？經過情形？）也是在九十年四月間在辦公室，他打電話給
    我的客戶，說我不老實，不要跟我來往，我是聽我客戶跟我講的，他也有跟公司
    同事說我不老實，說我跟丙○○亂搞男女關係。」等語，然核與證人丙○○於本
    院審理時證稱被告二人在辦公室毀謗告訴人次數僅一次，係被告二人與伊及案外
    人紀信雄四人坐在乙○○ＯＡ隔間之辦公室內，以一般音量談論，甲○○係附和
    乙○○之說詞，告訴人當時並未在場，若有人經過才會聽到，若未經過，則聽不
    到等情未符，此由證人丙○○於本院審理時證述：「（問：有無聽過甲○○、乙○○跟你提過有關戊○○私德的事？）有聽過一次，在九十年四月份，在起訴書
    所示之辦公室。（問：那天是由誰講何事？）乙○○先說他這個人不老實，不要
    被他騙，甲○○也說相同的話。（他們如何對你說？）我們四人坐下來，他們以
    一般音量告訴我。我跟被告距離大約一公尺左右，旁人若剛好經過ＯＡ才會聽到
    ，若沒有經過，聽不到。（問：戊○○當時有無在場？）無。（問：乙○○有說
    過幾次告訴人不老實？）有兩次，一次在辦公室，一次是跟他去吃飯時說的，在
    辦公室時是四個人在場，二個被告、我、還有紀信雄。」等情可證。且丙○○證
    稱之另一在場人紀信雄於偵查中係具結證稱：並未聽到被告二人向丙○○稱戊○○不老實，不要被戊○○騙等語。則證人丙○○上開證稱情節不僅與證人戊○○
    證述細節相左亦與證人紀信雄證稱不符，是伊證述之情節是否屬實即有疑義，且
    亦無法佐證告訴人戊○○之指訴與事實相符。又告訴人因八十八年、八十九年間
    任職於三商人壽公司期間，詐騙、侵占客戶之貸款、保險費及違背客戶委託辦理
    貸款之金額等案件，經臺灣高雄地方法院檢察署檢察官以九十年度偵字第二八一
    六號起訴，並經本院以九十年度易字第一一三五號判處告訴人犯詐欺罪處有期徒
    刑三月、侵占罪處有期徒刑一年十月，應執行有期徒刑為二年，經告訴人上訴，
    嗣經臺灣高等法院高雄分院於九十二年四月十日上訴駁回確定；另因收取客戶現
    金保費，卻以他人遠期支票繳交，違反三商人壽公司業務員違規項目表第十五項
    第二條之規定，而經三商人壽公司於九十年六月十九日發函與告訴人，依據公司
    業務員懲處辦法予以違紀三點處分，有判決書一份、三商人壽公司九十年六月十
    九日（九十）三業字第一○○九三號函附卷可佐。則告訴人自八十八年起即有違
    反三商人壽公司業務員違規項目表中相關之規定，並涉及刑法之行為，準此，告
    訴人上開違法及不當行為，顯與公共利益相涉。是被告二人辯稱告訴人確實有欺
    騙之行為，應堪採信。是以，縱然被告二人確實在被告乙○○以ＯＡ隔間之辦公
    室內以一般音量或私下向丙○○稱「戊○○不老實，不可靠，不要被他騙」，亦
    與實情相符，且屬善意提醒丙○○之詞，顯非基於毀損告訴人名譽而期望將之散
    布於不特定人或多數人，使大眾得以知悉其內容之意圖。公訴人所提出之證據尚
    不足為被告二人有罪之積極證明。此外，本院亦復查無其他積極證據足資證明被
    告二人有何毀謗之犯行，揆諸前揭說明，本院究難僅憑告訴人缺乏積極佐證之片
    面指訴，以為裁判基礎，自屬不能證明被告二人犯罪，依法應諭知無罪之判決。
四、據上論斷，應依刑事訴訟法第三百零一條第一項，判決如主文。
本案經檢察官丁○○到庭執行職務。
中      華      民      國    九十三    年      五      月     十三     日
                                  臺灣高雄地方法院刑事第四庭
                                      審判長法官    吳永宋
                                            法官    洪能超
                                            法官    黃惠玲
右正本證明與原本無異。
如不服本判決，應於判決送達後十日內，向本院提出上訴狀。
                                          書記官    林秀珍
中    華    民    國      九十三      年      五      月      十三      日
